臺灣臺北地方法院民事裁定  
111年度重訴字第675號
原      告  湛維漢  
訴訟代理人  粘毅群律師
被      告  中華民國
管 理機 關  財政部國有財產署北區分署

代  表  人  郭曉蓉  
上列當事人間增加地上權地租等事件，本院裁定如下：
    主  文
原告應於本裁定送達後7日內補正經坐落臺北市○○區○○段0○段000
地號土地共有人過半數及其應有部分合計過半數，或其應有部分
合計逾3分之2之共有人同意其提起本件調整地上權租金及定地上
權存續期間之訴之證明文件，並補繳第一審裁判費新臺幣15,741
元，逾期未補正，即駁回原告之訴。
    理  由
一、按原告之訴有起訴不合程式或不備其他要件之情形者，法院
    應以裁定駁回之，但其情形可以補正者，審判長應定期間先
    命補正；原告之訴，當事人不適格或欠缺權利保護必要，法
    院得不經言詞辯論，逕以判決駁回之，但其情形可以補正者
    ，審判長應定期間先命補正，民事訴訟法第249條第2項定有
    明文。又按訴訟標的對於共同訴訟之各人必須合一確定者，
    必須數人一同起訴或數人一同被訴，當事人適格始無欠缺。
    關於當事人適格與否，為法院應依職權調查之事項，無論訴
    訟進行至如何之程度，應隨時依職權調查之（最高法院85年
    度台上字第905號判決意旨參照）。復按共有人就共有土地
    上已由他人設定之地上權，依民法第833條之1規定，請求法
    院定存續期間或終止地上權，或依同法第835條之1規定，請
    求法院增加租金者，乃以形成之訴，請求判決變更共有土地
    所設定地上權之內容，依土地法第34條之1第1項規定，應得
    共有人過半數及其應有部分合計過半數，或其應有部分合計
    逾3分之2之共有人同意（最高法院106年度台抗字第743號民
    事裁判意旨可供參考）。再按因財產權而起訴，應依民事訴
    訟法第77條之13規定繳納裁判費；又訴訟標的之價額，由法
    院核定；核定訴訟標的之價額以起訴時之交易價額為準，無
    交易價額者以原告就訴訟標的所有之利益為準；以一訴主張
    數項標的地，其價額合併計算之。但主張之數項標的互相競
    或應為選擇者，其訴訟標的價額，應依其中價額最高者定之
    ；因地上權、永佃權涉訟，其價額以1年租金15倍為準；無
    租金時，以1年所獲可視同租金利益之15倍為準；如1年租金
    或利益之15倍超過其地價者，以地價為準。民事訴訟法第77
    條之1第1項、第2項、第77條之2第1項、第77條之4亦分別定
    有明文。
二、經查，本件原告聲明請求：⒈被告對於原告所有坐落臺北市○
    ○區○○段0○段000地號土地（下稱系爭土地），於民國109年1
    0月14日登記設定面積77.07平方公尺之地上權租金，應自起
    訴狀繕本送達翌日起調整為按當年度申報地價年息8%計算。
    ⒉被告就系爭土地，收文字號109年大安字第117300號，登記
    日期民國109年10月14日，地上權存續期間定為10年（自109
    年10月14日至119年10月14日止）。而：
　㈠依原告提出之土地登記第一類謄本（見本院卷第17頁），系
    爭土地為原告與他人所共有，原告之權利範圍為917/10,000
    ，並未達應有部分3分之2以上，其當事人適格有所欠缺，原
    告應補正其經系爭土地共有人過半數及其應有部分合計過半
    數，或經應有部分合計逾3分之2之共有人同意提起本訴之證
    明文件到院。
　㈡依原告之前揭聲明，本件係屬因地上權而涉訟，應依民事訴
    訟法第77條之4之規定，定其訴訟標的價額。而原告請求將
    系爭地上權租金調整為按當年度申報地價年息8%計算，依前
    揭規定，其價額以1年租金15倍計算之。又系爭土地111年申
    報地價為103,220元/㎡，有前揭土地登記第一類謄本可稽，
    依此計算，15年租金總額為9,546,195元（計算式如附表）
    ，並未高於系爭地上權設定範圍按公告現值計算之地價373,
    018,800元（484,000元/㎡×77.07㎡），故本件訴訟標的價額
    核定為9,546,195元，應徵第一審裁判費95,545元，扣除原
    告起訴時已繳納之79,804元，尚應補繳15,741元。
三、依民事訴訟法第249條第1項但書，裁定如主文。
中　　華　　民　　國　　111 　年　　8 　　月　　1 　　日
                  民事第一庭    法　官　李桂英
以上正本係照原本作成
如不服本裁定關於核定訴訟標的價額部分，應於送達後10日內向
本院提出抗告狀，並繳納抗告費新臺幣1,000元；其餘關於命補
繳裁判費及補正共有人過半數及其應有部分合計過半數，或其應
有部分合計逾3分之2之共有人同意其提起本件調整地上權租金及
定地上權存續期間之訴之證明文件部分，不得抗告。
中　　華　　民　　國　　111 　年　　8 　　月　　1 　　日
                                      書記官　劉士筠
附表：
（單位：新臺幣元；元以下四捨五入）
年租金：103,220元×77.07㎡×8%=636,413元/年。
15年租金總額：636,413元×15年=9,546,195元